最高法院刑事判決　　　　　　　　　　　　　　　九十三年度台上字第五八０九號
　　上　訴　人　乙○○
　　選任辯護人　舒建中律師
　　上　訴　人　甲○○
　　　　　　　　　　　　三樓.
右上訴人等因違反毒品危害防制條例案件，不服台灣高等法院中華民國九十三年八月
卅一日第二審更審判決（九十三年度上更(一)字第二七三號，起訴案號：台灣台北地方
法院檢察署八十九年度偵字第一九０五六、一九０五七號），提起上訴，本院判決如
左：
    主  文
原判決關於乙○○部分撤銷，發回台灣高等法院。
其他上訴駁回。
    理  由
一乙○○（冒名郭俊宏）部分：
本件原判決認定上訴人乙○○意圖營利，於民國八十九年九月某日，在某不詳地點，
購買數量不詳之第一級毒品海洛因、第二級毒品安非他命、大麻煙草後，伺機銷售。
嗣於八十九年九月二十六日十九時三十分許，上訴人甲○○（此部分另駁回上訴，詳
後述）基於幫助乙○○販賣第一級毒品海洛因、第二級毒品安非他命、大麻煙草之犯
意，帶同乙○○至台北縣新店市○○路七十八巷一弄三之一號游正文住處，介紹乙○
○予游正文認識，甲○○表示乙○○為其上游，可販賣海洛因、安非他命、大麻煙草
等毒品予游正文，並當場由乙○○展示所攜帶之海洛因、安非他命、大麻等毒品，以
海洛因、安非他命每小包各新台幣（以下同）九千元之價格向游正文兜售，惟為游正
文所拒絕致未交易，適警持搜索票進入而當場查獲，並扣得如原判決附表一編號1.之
海洛因九包（驗餘淨重十三點七七公克）、編號2.大麻煙草二包（驗餘淨重十二點零
七公克）、編號3.安非他命二包（原為十小包，經警混裝成二包，驗餘淨重其中一包
六三點九四公克、另一包一０五點四九公克，合計一六九點四三公克）、及編號4.甲
○○於八十九年九月十一日已販賣予游正文之以眼藥水瓶裝之安非他命一瓶（驗餘淨
重六點一三公克）；如原判決附表二所示乙○○所有安非他命分裝袋十六只、計算機
一台，及乙○○所有帳冊二本等情，因而撤銷第一審關於乙○○部分之判決，改判仍
論處乙○○販賣第一級毒品（累犯）罪刑，固非無見。
惟查：(一)科刑判決所認定之事實，與所採之證據，不相適合，即屬證據上理由矛盾，
其判決當然為違背法令，且刑事訴訟法上所謂認定犯罪事實之證據，係指足以證明被
告確有犯罪行為之積極證據而言，該項證據必須適合於被告犯罪事實之認定，始得採
為斷罪之資料。本件原判決事實認定上訴人乙○○「意圖營利，於八十九年九月某日
，在某不詳地點，購買數量不詳之第一級毒品海洛因、第二級毒品安非他命、大麻煙
草後，伺機銷售」，理由則說明「又依扣案如附表一編號1.2.3.所示之毒品數量應非
僅供自己施用，可見被告乙○○販入該等毒品時，顯係即基於營利之意圖購入。」「
核被告乙○○所為，其基於營利之犯意，販入附表一編號1.2.3.所示之第一級、二級
毒品，嗣其向游正文兜售未成，惟其既係基於營利之犯意，販入附表一編號1.2.3.所
示之第一級、二級毒品，係犯毒品危害防制條例第四條第一項販賣第一級毒品、第二
項販賣第二級毒品既遂罪。」（原判決第二頁倒數第二行起、第十一頁第六行起、第
十二頁第十行起），然原判決就上訴人乙○○此販入之毒品與嗣後帶至游正文家中（
即扣案）之毒品是否為同一毒品，事實欄未為明白之認定，苟二者非屬同一，前者數
量如何？為何未予沒收？又為何因扣案毒品為「基於營利之意圖購入」，即可據以認
定之前販入毒品時亦具有營利意圖？且原判決亦未說明上訴人乙○○有上開「販入毒
品」之具體證據，其遽為上開認定，並進而論斷上訴人乙○○所為，為販賣毒品「既
遂罪」，已有判決理由不備之違法。(二)原判決事實以上訴人乙○○販入第一級、第二
級毒品後，向游正文展示毒品兜售，惟為游正文所拒而未交易，然理由則併採用警員
方慶祥之證言「……我有聽到很多人在講話……有一個人在教另一個人如何販毒……
因為他說話的意思就是聽起來的意思就是說他教他如何賣，叫他幫他賣，如何閃避警
察……他們有說到郭（上訴人冒用郭之姓名）要叫游幫他賣毒品的事情……」（原判
決第七頁第八行起），似又認上訴人乙○○係請游正文為其販賣毒品，其理由之說明
與事實之認定即有相互齟齬之違誤；且原判決事實認定警方查扣上訴人乙○○「所有
帳冊二本」，理由則說明「扣案之帳冊，經比對……之筆跡，其中被告乙○○所寫等
字，其字形、結構、筆劃、神韻均足認與該帳冊筆跡係出自於同一人手筆，參以該帳
冊尚記載『元興二仟』，其意即指被告甲○○所購金額，足認該帳冊非被告甲○○所
用，而係被告乙○○所使用……」、「扣案之帳冊二本……於公文來往中遺失已不存
在，爰不宣告沒收」（原判決第三頁倒數第六行、第九頁倒數第二行起、第十五頁第
五行起），似又認該帳冊記載之「元興二仟」亦為上訴人乙○○販賣毒品之記載，僅
因帳冊遺失而不予宣告沒收，如果無訛，事實欄何以未併認定上訴人乙○○有販賣毒
品予甲○○行為？此部分認定前後兩歧，亦有判決理由矛盾之違法。(三)原判決理由以
「(七)至證人游正文、林新進雖於本院證稱：毒品是『黑人』拿來的，游正文說對被告
乙○○過意不去，游正文要拿五十萬元補償被告乙○○云云，顯係杜撰迴護之詞。蓋
如上所述，案發當日並無『黑人』者前往游正文住處，自不生游正文、林新進上開所
述之情事」（原判決第十一頁），不採證人林新進之證言，並進而為上訴人乙○○不
利之認定。然證人林新進於原審係證稱：「（法官問：游正文有無告訴你希望乙○○
把案子頂下來給他一百五十萬元？）游正文當初先拿五十萬，叫我找乙○○……游正
文說他對乙○○過意不去，叫我聯絡；（法官問：你有無問乙○○他為什麼不能接受
？）他說是『卒仔』（台語），我被他害」等語（原審卷第一六０頁、第一六三頁）
，證人游正文則證稱「（法官問：對林新進說你透過林新進要去找乙○○，是否實在
？）實在」（同卷第一六六頁），二人所述如果屬實，游正文似有陷害情事。究實情
如何？證人林新進、游正文等所言是否不足採信？如何認定？原判決對此有利上訴人
乙○○之證據未詳予說明不可採信之理由，遽謂「顯係杜撰迴護之詞」，併有可議。
以上或為上訴意旨所指摘，或為本院得依職權調查之事項，應認原判決關於上訴人乙
○○部分有發回更審之原因。
二甲○○部分：
查第三審上訴書狀，應述上訴之理由，其未述者，得於提起上訴後十日內補提理
由書於原審法院，已逾上述期間，而於第三審法院未判決前仍未提出上訴理由書狀者
，第三審法院應以判決駁回之，刑事訴訟法第三百八十二條第一項、第三百九十五條
後段規定甚明。本件上訴人甲○○，不服原審判決，於九十三年九月十七日提起上訴
，並未述此部分理由，迄今逾期已久，於本院判決前仍未提出，依上開規定其上訴
自非合法，應予駁回。
據上論結，應依刑事訴訟法第三百九十七條、第四百零一條、第三百九十五條後段，
判決如主文。
中　　　華　　　民　　　國　　九十三　　年　　 十一 　　月　　　四　　　日
                              最高法院刑事第十二庭
                                  審判長法官  賴　忠　星
                                        法官  王　居　財
                                        法官  張　清　埤
                                        法官  林　開　任
                                        法官  呂　永　福
      右正本證明與原本無異
                                              書  記  官
中　　　華　　　民　　　國　　九十三　　年　　 十一 　　月　　 十一 　　日
                                                                        ｖ
